臺灣板橋地方法院刑事判決　　　　　　 95年度交易字第550號
公　訴　人　臺灣板橋地方法院檢察署檢察官
被　　　告　甲○○
上列被告因犯過失致死案件，經檢察官提起公訴（95年度偵字第
22147 號），因被告於準備程序進行中就被訴事實為有罪之陳述
，經告知簡式審判程序之旨，本院裁定由受命法官獨任進行簡式
審判程序，並判決如下：
    主    文
甲○○因過失致人於死，處有期徒刑捌月。緩刑貳年。
    事    實
一、甲○○前於民國92年間，因車禍事故而生多重障，致其頸部
    轉動暨肢體行動較為不便並領有身心障礙手冊，95年8 月16
    日（起訴書誤載為「15日」）下午6 時3 分許，騎乘其兄李
    周東所有車牌號碼GCV-909 號重型機車，沿臺北縣樹林市○
    ○路由新莊往山佳即東往西方向行駛，行經臺北縣樹林市○
    ○路與大安路249 巷之交岔路口附近即「樹人家商」（位於
    大安路216 號）前時，甲○○原應注意機車行駛時應注意車
    前狀況，並隨時採取必要之安全措施，且行經行人穿越道，
    遇有行人穿越時，無論有無交通指揮人員指揮或號誌指示，
    均應暫停禮讓行人先行通過，而依當時天氣晴、日間自然光
    線、柏油路面乾燥、無缺陷、無障礙物且視距良好等情況，
    並無不能注意之情事，詎其明知己身頸部轉動暨肢體行動較
    為不便，對車前狀況猶應特別注意，竟仍疏未注意前開規定
    ，見其行向號誌已由紅燈轉為綠燈即貿然前行，適有行人林
    謝秀（19年8 月30日生）由南往北方向步出臺北縣樹林市○
    ○路249 巷並行走於劃設於大安路上之行人穿越道朝前方之
    樹人家商方向前進，因林謝秀年紀較長行動較慢未及於其行
    向號誌綠燈結束前通過行人穿越道，故而於行向號誌已轉變
    為紅燈之時仍持續行走於前揭行人穿越道而達大安路外側車
    道即樹人家商前方之際，即遭甲○○所駕機車撞擊倒地因之
    受有蜘蛛網膜下出血、左側顱內出血、右側硬腦膜上出血等
    傷害，林謝秀雖經送醫急救，仍於95年8 月17日上午7 時7
    分不治死亡。甲○○於肇事後，在有偵查權限之警察機關尚
    不知何人為肇事者前，留在現場並主動向據報前來處理之員
    警坦承肇事，陳述車禍發生經過而自首並接受裁判。
二、案經林謝秀之子乙○○訴由臺北縣政府警察局樹林分局報告
    臺灣板橋地方法院檢察署檢察官偵查後起訴。
    理    由
一、認定犯罪事實所憑之證據：
(一)、訊據被告甲○○對於上揭事實於本院審理中坦認在卷，核
      與告訴人乙○○於警詢及偵查中之指訴、現場目擊證人屈
      承熙於警詢中證述之情節相符，並有臺北縣政府警察局樹
      林分局交通分隊道路交通事故現場草圖、道路交通事故現
      場圖、道路交通事故調查報告表(一)、(二)各1 份及現場照片
      24幀、被告之中華民國身心障礙手冊等附卷可稽。又被害
      人林謝秀確因本件車禍事故受有蜘蛛網膜下出血、左側顱
      內出血、右側硬腦膜上出血等傷害，經送醫後於95年8 月
      17日上午7 時7 分不治死亡一節，有長庚紀念醫院林口分
      院診斷證明書1 份附於偵查卷可證；並業經臺灣板橋地方
      法院檢察署檢察官督同法醫師相驗明確，製有勘驗照片8
      幀、臺灣板橋地方法院檢察署勘驗筆錄、法醫驗斷書、相
      驗屍體證明書、相驗結果報告書等附於相驗卷可憑，此部
      份事實俱堪認定。
(二)、按汽車行經行人穿越道，遇有行人穿越時，無論有無交通
      指揮人員指揮或號誌指示，均應暫停讓行人先行通過；且
      汽車行駛時，駕駛人應注意車前狀況，並隨時採取必要之
      安全措施，道路交通安全規則第103 條第2 項、第94條第
      3 項分別定有明文。被告騎乘機車行駛於道路，自應恪遵
      上開規定，且其明知己身因前受車禍致頸部轉動暨肢體行
      動較為不便，對車前狀況猶應特別注意，而本件車禍事故
      當時天候晴、日間自然光線、路面乾燥、無缺陷、無障礙
      物、視距良好等情，有前開道路交通事故調查報告表(一)、
      (二)在卷可憑，顯見客觀上並無不能注意之情形，詎被告行
      經肇事路口竟仍疏未注意暫停讓行人先行通過，亦未注意
      車前狀況，即貿然前行，致其騎乘之重型機車撞及被害人
      林謝秀，其對本件事故之發生有過失甚為明確；且被告上
      開過失行為與林謝秀死亡之間，有相當因果關係，亦甚明
      確，綜上，本件事證已臻，被告犯行堪予認定。
二、論罪科刑之法律適用及量刑：
(一)、核被告甲○○上開所為，係犯刑法第276 條第1 項之過失
      致死罪。又被告係汽車駕駛人，行經行人穿越道不依規定
      讓行人優先通行，因而肇事致人死亡，應依道路交通管理
      處罰條例第86條第1 項規定，就過失致人於死罪部分，加
      重其刑至二分之一。另被告於肇事後犯罪未被有偵查權之
      機關或公務員發覺前，於警員前往現場處理時坦承肇事接
      受偵訊自首，此有臺北縣政府警察局樹林分局道路交通事
      故肇事人自首情形紀錄表在卷可稽（見臺灣板橋地方法院
      檢察署95年度相字第1160號相驗卷第36頁），是其行為合
      於刑法自首之規定，爰依刑法第62條前段之規定減輕其刑
      。並依法先加重後減輕之。
(二)、爰審酌本件車禍事故之發生，被害人乃於行向號誌為綠燈
      之際即已行走於行人穿越道，然因年長行動遲緩，致其未
      能於號誌燈轉換為紅燈之前行至行人穿越道彼端，而被告
      明知己身頸部轉動暨肢體行動較為不便，對車前狀況猶應
      特別注意，竟仍疏未注意車前狀況，貿然前行，肇生本件
      車禍事故，行為甚為可眥，惟被告肇事後坦承犯行，並與
      告訴人即被害人家屬達成民事賠償和解，有和解筆錄1 份
      在卷可參等一切情狀，量處如主文所示之刑，以示儆懲。
      又被告前無犯罪紀錄，有臺灣高等法院被告全國前案紀錄
      表在卷可稽，其因一時疏失，過失肇事致被害人死亡而犯
      本罪，惟經此偵審程序之教訓，當知謹慎，信無再犯之虞
      ，且其業與被害人家屬達成民事和解，本院認前開對其所
      宣告之刑，以暫不執行為適當，茲併依刑法第74條第1 項
      第1 款規定，宣告緩刑2 年，以勵自新。
據上論斷，應依刑事訴訟法第273 條之1 第1 項、第299 條第1
前段，道路交通管理處罰條例第86條第1 項，刑法第276 條第1
項、第62條前段、第74條第1 項第1 款，判決如主文。
本案經檢察官郭季青到庭執行職務。
中　　華　　民　　國　　96　　年　　3 　　月　　30　　日
                刑事第十九庭    法　官  陳明偉
以上正本證明與原本無異
如不服本判決應於送達後10日內向本院提出上訴狀
                                書記官　陳慧儷
中　　華　　民　　國　　96　　年　　3 　　月　　30　　日
附錄本案論罪科刑法條全文
中華民國刑法第二百七十六條第一項
 (過失致死罪)
因過失致人於死者，處二年以下有期徒刑、拘役或二千元以下罰
金。
從事業務之人，因業務上之過失犯前項之罪者，處五年以下有期
徒刑或拘役，得併科三千元以下罰金。
